臺灣橋頭地方法院刑事判決　
111年度金訴字第25號
公  訴  人  臺灣橋頭地方檢察署檢察官
被      告  鄭絜鴻




            楊家榛



            沈柏誠



上列被告因洗錢防制法等案件，經檢察官提起公訴（109年度偵
字第13019號）暨移送併辦（110年度偵字第10056號），本院判
決如下：
    主  文
鄭絜鴻幫助犯洗錢防制法第十四條第一項之洗錢罪，處有期徒刑
肆月，併科罰金新臺幣壹萬元，罰金如易服勞役，以新臺幣壹仟
元折算壹日。
楊家榛幫助犯洗錢防制法第十四條第一項之洗錢罪，處有期徒刑
肆月，併科罰金新臺幣壹萬元，罰金如易服勞役，以新臺幣壹仟
元折算壹日。
沈柏誠幫助犯洗錢防制法第十四條第一項之洗錢罪，處有期徒刑
陸月，併科罰金新臺幣貳萬元，罰金如易服勞役，以新臺幣壹仟
元折算壹日。未扣案之犯罪所得新臺幣參仟元沒收，於全部或一
部不能沒收或不宜執行沒收時，追徵其價額。
    事  實
一、鄭絜鴻、楊家榛、沈柏誠均可預見一般取得他人金融帳戶使
    用之行徑，常與財產犯罪所需有密切之關聯，可能係為掩飾
    不法犯行，避免有偵查犯罪權限之執法人員循線查緝，以確
    保犯罪所得之不法利益，並掩人耳目，竟基於縱有人以渠等
    交付之金融帳戶實行恐嚇取財與洗錢等犯行，亦不違背本意
    之幫助犯意，由鄭絜鴻與楊家榛於民國108年5月間某時，共
    同以4000元之代價向江巧雲租用其所有彰化商業銀行（下稱
    彰化銀行）二林分行帳號00000000000000號帳戶，取得該帳
    戶存摺、印章、提款卡（含密碼）後，再共同前往高雄市○○
    區○○街00號之「恆昇科技企業社」，將上開帳戶之存摺、印
    章、提款卡（含密碼）出售予該企業社負責人沈柏誠，並由
    沈柏誠指示鄭絜鴻、楊家榛將該帳戶等資料攜至臺中市沙鹿
    區某釣蝦場，交付予真實姓名年籍不詳暱稱「蔡蔡東」之擄
    鴿勒贖集團成員。該擄鴿勒贖集團成員取得上開帳戶後，即
    共同意圖為自己不法所有，基於恐嚇取財、洗錢之犯意聯絡
    ，於不詳時、地，擄獲林金柱在高雄市鳥松區水管路與東豐
    巷口鴿舍放飛訓練之賽鴿1隻，再按賽鴿腳環上記載之電話
    號碼，於108年9月3日12時40分許，撥打電話予林金柱，向
    其恫稱：捕獲其所有之賽鴿1隻，須匯款1萬2,000元至上開
    帳戶以贖回賽鴿等語，致林金柱因恐無法取回其賽鴿而心生
    畏懼，遂依指示於同日13時35分許，在高雄市鳳山區某銀行
    ，以其老闆衛吉所有之中國信託商業銀行帳號000-00000000
    0000號帳戶匯款1萬0,010元至上開彰化銀行二林分行帳戶，
    旋遭該集團成員提領一空，因而製造金流斷點，以掩飾隱匿犯
    罪所得之去向與所在。嗣林金柱報警處理，經警循線追查後
    ，始知悉上情。
二、案經林金柱訴由高雄市政府警察局仁武分局報告臺灣橋頭地
    方檢察署偵查起訴。
    理  由
壹、程序部分
    按被告以外之人於審判外之言詞或書面陳述，屬傳聞證據，
    原則上不得作為證據；惟按被告以外之人於審判外之陳述，
    雖不符刑事訴訟法第159 條之1 至第159 條之4 之規定，而
    經當事人於審判程序同意作為證據，法院審酌該言詞陳述或
    書面陳述作成時之情況，認為適當者，亦得為證據，刑事訴
    訟法第159 條第1 項、第159 條之5 第1 項分別定有明文。
    查本判決所引用屬於傳聞證據之部分，均已依法踐行調查證
    據程序，且檢察官及被告、辯護人於本院審理時，均明示同
    意有證據能力（見本院卷第110 頁），基於尊重當事人對於
    傳聞證據之處分權，及證據資料愈豐富愈有助於真實發現之
    理念，本院審酌該等證據作成時情況，並無違法取證之瑕疵
    ，且無顯不可信之情形，以之作為證據應屬適當，自均有證
    據能力。
貳、實體部分
一、認定犯罪事實所憑之證據及理由
    訊據被告鄭絜鴻、楊家榛對上開犯行坦承不諱（金訴卷第90
    頁、第123頁）；被告沈柏誠固不否認林金柱上開被害經過
    之事實，惟矢口否認有何幫助恐嚇取財與洗錢之犯行，辯稱
    ：我只有在我店裡介紹楊家榛、沈柏誠認識「蔡蔡東」，我
    只知道「蔡蔡東」在處理帳戶的事，但不知道帳戶的用途，
    江巧雲上開帳戶不是從我這裡交出去的，是我幫忙楊家榛、
    沈柏誠聯繫「蔡蔡東」，由鄭絜鴻、楊家榛自己開車到台中
    把帳戶交給「蔡蔡東」云云（審金訴卷第121頁至第123頁）
    ，經查：
　㈠被告鄭絜鴻、楊家榛之犯行，除據其等坦承不諱外，復經證
    人江巧雲於警詢與偵訊中、告訴人林金柱於警詢與檢察事務
    官詢問（下簡稱：檢詢）時證述明確（警卷第11頁至第19頁
    、第21頁至第24頁、第113頁至第119頁；偵卷第59頁至第63
    頁、第136頁至第164頁；併偵一卷第227頁至第231頁；併偵
    二卷第171頁至第177頁），並有中國信託銀行自動櫃員機交
    易明細（警卷第25頁）、江巧雲上開帳戶開戶基本資料及交
    易明細（警卷第35頁至第69頁、第71頁至第73頁）等在卷可
    資佐證，足認被告鄭絜鴻、楊家榛之任意性自白與事實相符
    ，是被告鄭絜鴻、楊家榛前揭犯行，應可認定。
　㈡被告沈柏誠上開犯行之認定說明：
　⑴告訴人林金柱之被害經過，為被告沈柏誠所不爭執，且業經
    認定如上，合先敘明。
　⑵證人即同案被告楊家榛於警詢、偵訊與審理時證稱：108年5
    月底左右，因為江巧雲缺錢將上開帳戶等資料以4000元出租
    給我與鄭絜鴻，之後我與鄭絜鴻到被告沈柏誠上開企業社，
    將該帳戶等資料出售給沈柏誠等語（警卷第96頁至第97頁；
    偵卷第97頁至第81頁；併偵二卷第121頁至第123頁；金訴卷
    第102頁），核與證人即同案被告鄭絜鴻於警詢、檢詢與偵
    訊中證稱：108年5月底左右，因為江巧雲缺錢，所以由我開
    車載楊家榛前向江巧雲租用上開帳戶之存摺、提款卡，之後
    由我開車載楊家榛到上開企業社，將江巧雲上開帳戶等資料
    賣給該企業社老闆即被告沈柏誠等語（警卷第92頁至第93頁
    ；偵卷第131頁；併偵一卷第174頁至第175頁；併偵二卷第1
    41頁至第143頁）大致相符，是被告鄭絜鴻、楊家榛有向江
    巧雲租用上開帳戶並將之轉售予被告沈柏誠等事實，應堪認
    定。
  ⑶被告沈柏誠於警詢中自陳：108年3、4月間綽號「蔡蔡東」之
    男子，到我經營之「恆昇科技企業社」問我有沒有銀行帳戶
    可以取得使用，他會以每本15000元至20000元向我購買，之
    後108年5月底楊家榛來找我，要交付江巧雲的彰銀二林分行
    帳戶存摺、印章、提款卡（含密碼）等物給我，我支付楊家
    榛6000元後，再請楊家榛到台中市沙鹿區某1間釣蝦場內，
    直接將江巧雲的彰銀二林分行帳戶存摺、印章、提款卡（含
    密碼）等物，交付給綽號「蔡蔡東」之男子，我從中抽取30
    00元之傭金等語（警卷第105頁至第106頁、第110頁至第111
    頁），核與鄭絜鴻於檢詢時證稱：我與楊家榛一起賣江巧雲
    的金融帳戶給沈柏誠後，有開車載楊家榛到台中沙鹿釣蝦場
    將江巧雲的帳戶存摺、提款卡（含密碼）交給「蔡蔡東」等
    語（偵卷第131頁）大致相符，是被告沈柏誠向楊家榛等2人
    購得江巧雲上開帳戶資料後，有指示楊家榛與鄭絜鴻將之交
    付予「蔡蔡東」之事實，亦可認定。
　⑷查金融帳戶為個人理財之工具，申請開設金融帳戶並無任何
    特殊之限制，一般民眾皆可以存入最低開戶金額之方式自由
    申請開戶，並得同時在不同金融機構申請多數存款帳戶使用
    ，乃眾所週知之事實，如有不以自己名義申請開戶，反以其
    他方式向不特定人蒐集、收購或租借他人之金融機構帳戶使
    用，衡諸常情，應能合理懷疑該蒐集、收購或租借帳戶之人
    係欲利用人頭帳戶以收取犯罪所得之不法財物；又我國社會
    近年來，因不法犯罪集團利用人頭帳戶作為渠等詐騙或其他
    財產犯罪之取贓管道，以掩飾真實身分、逃避司法單位查緝
    ，同時藉此方式使贓款流向不明致難以追回之案件頻傳，復
    廣為媒體報導且迭經政府宣傳，故民眾不應隨意將金融帳戶
    交予不具信賴關係之人使用，以免涉及幫助詐欺或其他財產
    犯罪之犯嫌，而此等觀念已透過教育、政府宣導及各類媒體
    廣為傳達多年，已屬我國社會大眾普遍具備之常識。被告沈
    柏誠於本案行為時年已37歲，且其自陳為大學畢業之智識程
    度，經營通訊行（金訴卷第124頁），依其智識及社會經驗
    ，當無未能慮及此情之可能，自對「蔡蔡東」以金錢收購他
    人帳戶，於收取得人頭帳戶後可能將該帳戶用於財產犯罪等
    情應有所認識，其竟仍支付款項予楊家榛等人購得江巧雲上
    開帳戶資料以便自「蔡蔡東」處賺取傭金，顯見被告沈柏誠
    指示楊家榛等人交付江巧雲上開帳戶等資料予「蔡蔡東」時
    ，僅意在以該帳戶與上開集團成員「蔡蔡東」換取金錢報酬
    ，對於帳戶提供後遭如何使用漠不關心，而有容任對方使用
    上開帳戶之心理，是被告沈柏誠應可預見向其收購帳戶之詐
    騙集團成員所從事者應係與財產犯罪有關之非法行為，其仍
    率然將上開帳戶之存摺、提款卡及密碼交付予他人，主觀上
    具有幫助他人為恐嚇取財行為之不確定故意應堪認定。
　⑸再按特定犯罪之正犯實行特定犯罪後，為隱匿其犯罪所得財
    物之去向，而令被害人將款項轉入其所持有、使用之他人金
    融帳戶，並由該特定犯罪正犯前往提領其犯罪所得款項得手
    ，因已被提領而造成金流斷點，該當隱匿之要件，該特定犯
    罪正犯自成立一般洗錢罪之正犯。又提供金融帳戶者主觀上
    如認識該帳戶可能作為對方收受、提領特定犯罪所得使用，
    對方提領後會產生遮斷金流以逃避國家追訴、處罰之效果，
    仍基於幫助之犯意，而提供該帳戶之提款卡及密碼，以利洗
    錢實行，仍可成立一般洗錢罪之幫助犯（最高法院108 年度
    台上大字第3101號裁定參照）。本件被告沈柏誠指示楊家榛
    等人將江巧雲上開帳戶等資料交付予「蔡蔡東」及其所屬犯
    罪集團，該犯罪集團即向林金柱實施上開恐嚇取財犯行，而
    為隱匿其犯罪所得財物之去向，復令林金柱款項匯入江巧雲
    上開帳戶內，並由該集團成員提領贓款得手，該犯罪所得即
    因被提領而形成金流斷點，致使檢、警單位事後難以查知其
    去向，該集團成員上開所為自該當隱匿恐嚇取財犯罪所得財
    物之要件。而被告除可預見本案犯罪集團可能係為遂行恐嚇
    取財犯行而向其取得上開江巧雲帳戶使用一情外，依上述被
    告之智識、經驗，被告亦應對「蔡蔡東」及所屬犯罪集團成
    員將可能持該帳戶之提款卡及密碼等資料提領、轉匯帳戶內
    款項應知之甚詳，當可預見上開集團成員一旦轉匯、提領帳
    戶內款項即可製造金流斷點，後續不易查明贓款流向，因而
    產生掩飾、隱匿詐欺犯罪所得去向以逃避國家追訴、處罰之
    效果，其竟率爾提供上開帳戶等資料予「蔡蔡東」，顯係容
    任該集團以之從事洗錢，而加以提供助力，主觀上有幫助洗
    錢之不確定故意甚明。
　⑹被告沈柏誠雖以前詞置辯。惟查，被告沈柏誠先於警詢中供
    稱其有支付被告楊家榛交付上開江巧雲帳戶等資料之對價並
    指示其將之交付予「蔡蔡東」，並從中賺取3000元之傭金；
    於本院審理時改稱其僅代楊家榛等人聯繫「蔡蔡東」而未經
    手有關帳戶之事，且報酬3000元為辦門號之傭金與本案無關
    云云，前後所辯不一致，顯見被告辯解僅係事後卸責之詞，
    不足採信。至證人即同案被告鄭絜鴻雖於本院審理時證稱：
    我載楊家榛到沈柏誠的店裡只有賣SIM卡而已，之後從高雄
    要回臺中的車上我聽到楊家榛在電話中不知道跟誰講到賣本
    子的事情，我就開車到台中某釣蝦場讓楊家榛去交簿子云云
    （金訴卷第97頁至第98頁），然此與上述其與楊家榛、沈柏
    誠所述互核一致之部分互有齟齬，顯係迴護被告沈柏誠之詞
    ，自不足採為被告沈柏誠有利之認定。
　㈢綜上所述，被告3人上開犯行事證明確，堪以認定，應依法  
    論罪科刑。
二、論罪科刑
  ㈠按刑法上之幫助犯，係對於犯罪與正犯有共同之認識，而以
    幫助之意思，對於正犯資以助力，未參與實施犯罪構成要件
    之行為者而言。查被告3人以上開方式將江巧雲上開帳戶等
    資料，提供予擄鴿勒贖集團成員用以作為收受恐嚇取財犯罪
    所得及洗錢之犯罪工具，過程中並無證據證明被告3人有直
    接參與恐嚇取財及洗錢之構成要件行為，充其量僅足認定係
    恐嚇取財及一般洗錢罪構成要件以外之幫助行為，尚難遽認
    與實行恐嚇取財及洗錢之擄鴿集團成員間有犯意聯絡，自應
    認被告3人上開犯行僅止於幫助恐嚇取財及幫助一般洗錢之
    犯意，而為恐嚇取財罪及一般洗錢構成要件以外之行為。是
    核被告3人所為，均係犯刑法第30 條第1 項前段、第346 條
    第1 項之幫助恐嚇取財罪，以及刑法第30條第1 項前段、洗
    錢防制法第14條第1 項、第2 條第2 款之幫助洗錢罪。被告
    3人以一提供上開帳戶資料之行為，幫助擄鴿勒贖團對告訴
    人林金柱為上開恐嚇取財與洗錢之犯行，均係以一行為同時
    觸犯上開二罪，應分別依刑法第55條規定，從一重以幫助洗
    錢罪處斷。檢察官移送併辦意旨書所載之犯罪事實與業經起
    訴之犯罪事實，基本犯罪事實同一，應為起訴效力所及，本
    院應併予審理。
  ㈡被告3人係幫助犯，其犯罪情節較正犯輕微，爰依刑法第30條
    第2 項規定，均按正犯之刑減輕之。又被告鄭絜鴻、楊家榛
    於本院準備程序及審理時均自白幫助洗錢犯行，應依洗錢防
    制法第16條第2項規定，減輕其刑，並均依刑法第70條規定
    ，遞減其刑。
  ㈢爰審酌被告3人對於現今民眾因恐嚇取財等財產犯罪而將被害
    款項匯入人頭帳戶致受財產損害者所在多有，政府相關單位
    亦多方宣導不可隨意將金融帳戶提供予陌生人使用一事，其
    等竟仍分別租用、收購江巧雲上開帳戶等資料，並使該帳戶
    輾轉落入「蔡蔡東」所屬擄鴿勒贖集團使用，嚴重破壞社會
    治安及有礙金融秩序，助長犯罪歪風，並增加司法單位追緝
    本案犯罪集團成員之困難，且告訴人受騙或受恐嚇匯入之款
    項經該集團成員提領後，即難以追查其去向，而得以切斷特
    定犯罪所得與特定犯罪行為人間之關係，致加深告訴人向上
    開集團成員求償之困難度，所為實非可取；復審酌被告3人
    上開犯行之犯罪情節，告訴人因受恐嚇而匯入上開帳戶之金
    額，被告鄭絜鴻、楊家榛坦承犯行，被告沈柏誠否認犯行與
    告訴人迄未獲得任何賠償等犯後態度；兼衡被告鄭絜鴻於審
    理時自陳高中肄業之教育程度、入監前從事賣魚工作月收入
    1至3萬元，被告楊家榛於審理時自陳高中肄業之教育程度、
    入監前無業，需扶養照顧小孩與阿公阿嬤，以及被告沈柏誠
    自陳大學畢業之教育程度、現經營通訊行月收入約4、5萬元
    、與需賴其扶養之小孩及母親同住等（金訴卷第124頁）一
    切具體情狀，分別處如主文所示之刑，並就罰金刑部分諭知
    易服勞役之折算標準。
　㈣沒收：
　　被告沈柏誠於警詢中供稱其因指示被告楊家榛等人將江巧雲
    上開帳戶等資料提供予「蔡蔡東」從中獲取3000元傭金等情
    ，業如上述，此部分自堪認定係被告沈柏誠之犯罪所得，雖
    未扣案，仍應依刑法第38條之1 第1 項前段、第3 項規定宣
    告沒收，並諭知於全部或一部不能沒收或不宜執行沒收時，
    追徵其價額。至本案被告楊家榛、鄭絜鴻雖將江巧雲上開帳
    戶等資料出售予被告沈柏誠，然被告楊家榛於警詢、於檢詢
    與本院審理時供稱：本案我沒有拿到錢，因為我男友林祐任
    積欠沈柏誠6000元的債務，我沒有答應要幫忙償債，但是沈
    柏誠直接抵掉我男友6000元的債務等語（偵卷第171頁；審
    金訴卷第81頁）；被告鄭絜鴻於警詢與本院審理時均稱本案
    並未獲得任何報酬等語（警卷第92頁至第93頁；併偵一卷第
    177頁；審金訴卷第125頁），而依現存證內證據尚無從認定
    被告鄭絜鴻、楊家榛因本案而有犯罪所得，自無宣告沒收犯
    罪所得之必要，併此敘明。　
據上論斷，應依刑事訴訟法第299條第1項前段，判決如主文。
本案經檢察官黃楷中提起公訴暨移送併辦，檢察官陳登燦到庭執
行職務。
中　　華　　民　　國　　111 　年　　5 　　月　　20　　日
                  刑事第一庭    審判長法　官  楊智守
　　　　　　　　　                    法  官  王奕華
　　　　　　　　　                    法  官  陳狄建
據上論斷，應依刑事訴訟法第299條第1項前段，判決如主文。
本案經檢察官黃楷以上正本證明與原本無異。
如不服本判決應於收受送達後20日內向本院提出上訴書狀，並應
敘述具體理由；如未敘述上訴理由者，應於上訴期間屆滿後20日
內向本院補提理由書（均須按他造當事人之人數附繕本）「切勿
逕送上級法院」。
中　　華　　民　　國　　111 　年　　5 　　月　　23　　日
　　　　　　　　　　　　　　　　　 書記官　吳雅琪　　　　　　　　
附錄本案論罪科刑法條全文：
中華民國刑法第346條
意圖為自己或第三人不法之所有，以恐嚇使人將本人或第三人之
物交付者，處6月以上5年以下有期徒刑，得併科3萬元以下罰金
。
以前項方法得財產上不法之利益或使第三人得之者，亦同。
前二項之未遂犯罰之。
洗錢防制法第2條
本法所稱洗錢，指下列行為：
一、意圖掩飾或隱匿特定犯罪所得來源，或使他人逃避刑事追訴
    ，而移轉或變更特定犯罪所得。
二、掩飾或隱匿特定犯罪所得之本質、來源、去向、所在、所有
    權、處分權或其他權益者。
三、收受、持有或使用他人之特定犯罪所得。
洗錢防制法第14條
有第二條各款所列洗錢行為者，處七年以下有期徒刑，併科新臺
幣五百萬元以下罰金。
前項之未遂犯罰之。
前二項情形，不得科以超過其特定犯罪所定最重本刑之刑。
卷證對照表：
1.高雄市政府警察局仁武分局高市警仁分偵字第10971879000號，稱警卷 2.臺灣橋頭地方檢察署109年度偵字第13019號，稱偵卷 3.臺灣臺中地方檢察署109年度偵字第29593號，稱併偵一卷 4.臺灣臺中地方檢察署109年度偵字第29593號，稱併偵二卷 5.臺灣橋頭地方檢察署110年度偵字第10056號，稱併偵三卷 6.臺灣橋頭地方法院110年度審金訴字第195號，稱審金訴卷 臺灣橋頭地方法院111年度金訴字第25號，稱金訴卷